臺灣高等法院臺南分院刑事判決　　　　　　　　　　　　　　　　　　巨股
　　上　訴　人　臺灣雲林地方法院檢察署檢察官
　　被　　　告　甲○○
右上訴人因被告偽造文書等案件，不服臺灣雲林地方法院九十二年度訴字第二四一號
中華民國九十二年九月十五日第一審判決（起訴案號：臺灣雲林地方法院檢察署九十
一年度偵字第九一九號），提起上訴，本院判決如左：
    主  文
上訴駁回。
    理  由
一、公訴意旨略以：被告甲○○基於意圖為自己不法所有之概括犯意，於民國（下同
    ）九十年七月二十七日晚上八時至同年月二十八日上午七時間某時，在嘉義縣大
    林鎮○○街五十二號附近，竊取丁○○置於ＯＰ–七二二九號自用小客車內之汽
    車駕照、行車執照、提款卡各一枚、支票一張（柯月秀所簽發面額新台幣一十萬
    元）、汽車音響一台、現金新台幣（下同）五百元、客戶簽帳簿一本等物。又於
    九十年九月二十六日下午三時許，在嘉義縣大林鎮慈濟醫院急診室前停車場，竊
    取乙○○所有之ＲＫ–０九０九號自用小客車一部，該自用小客車內置有乙○○
    所有之身分證、汽車駕照各一枚及乙○○之妻丙○○所有之身分證、汽車駕照各
    一枚等物，甲○○於竊得乙○○之身分證後，遂偽刻乙○○之印章，並以乙○○
    之名義填具資料、蓋用偽刻之乙○○印章，分別向華南商業銀行、華僑銀行、中
    國信託商業銀行及國際綜合證券股份有限公司申請開戶。嗣於九十年十二月十一
    日下午八時二十五分許，在嘉義縣梅山鄉龍眼村一五一線之一楓櫃門產業道路為
    警查獲，並在甲○○所駕駛之自用小客車查獲乙○○失竊之身分證、汽車駕照各
    一枚、丙○○失竊之身分證、汽車駕照各一枚、偽刻之「乙○○」印章一枚、戶
    名「乙○○」之華南商業銀行存摺、華僑銀行存摺、中國信託商業銀行存摺及國
    際綜合證券股份有限公司存摺各一本，因而認被告涉犯刑法第三百二十條第一項
    之竊盜、第二百十七條第一項之偽造印章印文及第二百十條偽造私文書等罪嫌。
二、按犯罪事實應依證據認定之，無證據不得認定其犯罪事實；又不能証明被告犯罪
    者，應諭知無罪之判決，刑事訴訟法第一百五十四條及第三百零一條第一項分別
    定有明文。又認定事實所憑之證據，無論直接證據或間接證據，其為訴訟上之證
    明者，須於通常一般人，均不致有所懷疑，而得確信其為真實之程度者，始得據
    為有罪認定（最高法院七十六年台上字第四九八六號判例意旨參照）。
三、公訴人認被告涉犯上開罪嫌，無非係以被害人丁○○、乙○○、丙○○等人在警
    詢中之指訴，與上開查獲扣案之物品及被告在偵查中關於上開查扣物品來源之辯
    解不可採，為主要論據。
四、訊據被告堅決否認有上開竊盜、偽造印文、及偽造文書之犯行，於原審及本院辯
    稱：支票是其朋友何明文向其購買茶葉所交付，上開查獲之扣案物品則是何明文
    在嘉義火車站遺留在伊車上前右座椅下的，何明文是伊之前在六輕工業區認識的
    ，他手機號碼是0000000000號，住在台北市景美區一帶、六十四年次
    等語。
五、經查：
（一）被害人丁○○、乙○○、丙○○等人分別於上開時地，各失竊如前揭所示之物
      品；且被告曾於九十年九月六日持被害人丁○○上開遭竊之支票一紙向賴水益
      借錢，並於上開時地在被告所駕駛之自小客車內查獲被害人乙○○、丙○○二
      人遭竊之國民身分證、汽車駕照各一枚、與偽刻之「乙○○」印章一枚及戶名
      「乙○○」之上開存摺四本等情，為被告所不爭執，且有被害人丁○○、乙○○、丙○○及證人柯月秀、賴水益在警詢中指證筆錄可參，並有上開支票暨退
      票理由單各一紙附嘉義市警察局第一分局警卷、乙○○、丙○○之國民身分證
      、汽車駕照影本各一紙、及贓物領據一張附嘉義縣警察局竹崎分局警卷可稽，
      復有偽刻之「乙○○」印章一枚、存摺四本扣案可資佐證，堪信屬實。
（二）且經檢察官於偵查中查詢法務部戶役政連結作業系統結果，並無符合上開被告
      所辯「何明文」者之基本資料，有上開作業系統個人基本資料二紙附偵查卷可
      參（見偵卷第十八、十九頁）；又被告所提供「何明文」之電話號碼0000
      000000號係空號乙節，亦經檢察官向中華電信股份有限公司中區電信分
      公司函查屬實，有該公司傳真資料二紙附偵查卷可按（見偵卷第三０、三一頁
      ），故被告前揭所辯，自難完全採信。
（三）然依上開事證，僅能認定被害人丁○○、乙○○等人於前揭時地遭竊上開物品
      ，及被告持有上開被害人所遭竊之部分贓物，及持有偽刻之「乙○○」印章、
      帳戶存摺等事實而已，並無證據足以證明確由被告竊取或偽造印章及私文書等
      之犯罪事實。
（四）原審以向上開公司及證券公司調取上開「乙○○」遭冒名開立之帳戶、開戶資
      料與被告於原審當庭書寫之字跡比對結果，認二者並不相符。公訴人上訴後，
      於本院審理中，聲請將被告書寫之文件、資料與向上開銀行、證券公司帳戶之
      開戶資料，送請鑑定筆跡，經本院分別向華南商業銀行斗六分行、華僑銀行基
      隆分行、中國信託商業銀行嘉義分行及國際綜合證券股份有限公司嘉義分公司
      調取上開乙○○遭冒名開立之帳戶開戶資料與被告於原審當庭書寫之字跡（見
      原審卷第六七頁）、及被告入監所所填寫資料、書信送法務部調查局鑑定結果
      ，因缺乏「甲○○」、「乙○○」二人平日字跡可資對，無法鑑定，有法務部
      調查局九十三年二月十八日調科貳字第０９３０００５７０７０號函可按 (見
      本院卷第八十九頁），經本院再送憲兵學校鑑定，該校則因應人力精簡案，已
      無相關鑑定人力，亦有該校九十三年三月四日堅研字第０９３０００１０９５
      號可按（見本院卷第九一頁），嗣本院又送內政部警政署刑事警察局鑑定，則
因待鑑與比對字跡均有做作之虞，且書寫方式不同，而未能鑑定，有該局九十
      三年四月十二日刑鑑字第０９３００５６６１９號可按（見本院卷第九四頁）
      ，是本件所為上開調查證據已窮。
（五）惟經本院將被告於原審當庭書寫字跡、被告入監所所填寫資料、書信與向上開
      銀行、證券公司所檢送「乙○○」遭冒名開立之帳戶開戶資料予以比對結果，
      二者筆運、走勢、勾稽、勁力、字体跡並不相符，有勘驗筆錄一份可參（見本
      院卷第九七頁），核與原審所認定相同，準此以觀，尚難認上開扣案之帳戶係
      由被告冒名申請開立。
四、綜上所述，被告關於其持有上開贓證物來源之辯解，雖非完全憑信；然亦乏積極
    之証據足以證明被告確有本件竊盜及偽造文書之犯罪事實，而公訴人除上開證据
    外，又未所提出其他適合於證明被告犯罪事實之積極證據，並說明其證據方法與
    待證事實之關係，說服本院以形成被告有罪之心證，而被告又辯稱無犯本件之罪
    等語，揆諸上開說明，基於無罪推定之原則，原審以不能證明被告犯罪，諭知其
    無罪，核屬允當，公訴人上訴意旨，猶執告訴人丁○○等人之指訴，所查扣之上
    開贓物可證，及查詢法務部戶役政連結作業系統結果，並未有「何明文」者之基
    本資料，暨其所稱之行動電話經查證屬空號，上開資料與被告當庭所書寫之字跡
    ，其中「縣」字二者均用簡寫且近似，其他國字及阿拉伯數字亦有若干相似之處
    云云，指摘原判決不當，非有理由，應予駁回。
據上論斷，應依刑事訴訟法第三百六十八條，判決如主文。
本案經檢察官劉欽銘到庭執行職務。
中    華    民    國      九十三      年      六     月      十     日
                                  臺灣高等法院臺南分院刑事第一庭
                                      審判長法官  黃  崑  宗
                                            法官  李  文  福
                                            法官  田  平  安
右正本證明與原本無異。
如不服本判決，應於判決送達後十日內向本院提出上訴狀，其未敘述理由者並應於提
出上訴狀後十日內向本院補提理由書（應附繕本)。
                                      法院書記官  劉  岳  文
中    華    民    國      九十三      年      六     月      十     日
